臺灣新竹地方法院刑事判決　　　　　　　　　　　　　　九十年度訴字第三九四號
　　公　訴　人　臺灣新竹地方法院檢察署檢察官
　　被　　　告　丁○○
　　指定辯護人　本院公設辯護人　林銘宏
右列被告因強盜案件，經檢察官提起公訴（九十年度偵字第三七三七號），本院判決
如左：
    主  文
丁○○意圖為自己不法之所有，攜帶凶器，以強暴至使不能抗拒，而取他人之物，未
遂，處有期徒刑肆年伍月。又傷害人之身體，處有期徒刑月。應執行有期徒刑肆年
陸月。
    事  實
一、丁○○於民國九十年六月十七日二十一時十分許，見乙○○○在新竹縣竹東鎮○○里○○路二百八十九號自宅處所經營之雜貨店尚未打烊，且只有乙○○○一老
    婦獨自在店門前乘涼，竟萌為自己不法所有之意圖，隨手撿拾地上在客觀上可傷
    害人身體之兇器之竹棍一支，喝問乙○○○：「有沒有錢？」等語，同時高舉竹
    棍作勢欲打乙○○○，因乙○○○答以：「沒有錢」，丁○○即持上揭竹棍猛擊
    乙○○○頭部及背部，致乙○○○受有頭部外傷、右側頭皮瘀腫約五ｘ五公分及
    左側肩膀挫傷約五ｘ三公分之傷害，而以此強暴手段致使乙○○○不能抗拒而欲
    取其所有之財物，嗣因乙○○○之夫甲○○在屋內聽見外面有吵鬧聲，跑出見丁○○以竹棍毆擊其妻，即上前阻止欲搶下丁○○所持之前開竹棍，致丁○○無法
    取得任何財物。惟丁○○見狀，竟另行起意，並基於傷害人身體之犯意，以上開
    竹棍毆打甲○○之右側胸及腰部，致甲○○受有右側胸腰部挫瘀傷約四ｘ四公分
    之傷害。而甲○○雖負傷惟仍奮力搶下竹棍，丁○○見犯行無法得逞，乃隨即逃
    逸，甲○○則仍在後追趕。嗣經乙○○○之孫女丙○○報警，而為警在新竹縣竹
    東鎮○○里○○路「華光玻璃公司」前處查獲丁○○，並扣得竹棍一支。
二、案經新竹縣警察局竹東分局報告臺灣新竹地方法院檢察署檢察官偵查起訴。
    理  由
一、訊據被告丁○○固對於右揭時地持竹棍毆擊被害人乙○○○，後和被害人甲○○
    爭奪竹棍等情供承不諱，惟矢口否認有何強盜未遂犯行，辯稱：之前有向甲○○
    買東西，拿一千元給他，他有找回七百元，但我以為他在找錢時用客家話罵我，
    加上當時有喝酒，之前又有和哥哥吵架，所以心情不好，才會跑回雜貨店，看到
    乙○○○在乘涼，才拿竹棍過去打她，不過並沒有說甚麼話，也沒有要她把錢交
    出來。而且當天在工地下班時，哥哥有給我二千多元，不需要再去找乙○○○要
    錢。另外，我也不知道有打到甲○○，可能是在搶竹棍時，導致他受傷云云。經
    查，（一）右揭事實業據被害人乙○○○於警、偵訊指訴：他一進門就問我有沒
    有錢，他來時就帶著一支棍子，我說沒有錢，他就用棍子打我的頭，及打背部，
    當時他進來時聲音很大聲，很兇，我覺得很害怕等語在卷，及於本院調查時結證
    稱：被告一過來就問我有沒有錢，我說沒有錢，他就拿起約一米長的棍子朝我頭
    部打等語，及被害人甲○○於警、偵訊陳述：我見狀上前阻止，欲搶竹棍，反遭
    該男子擊傷右腰，我忍痛將竹棍搶下後，男子即逃逸等語，及於本院調查時結證
    稱：當時發現太太被被告拿竹棍打頭部及背部，我就上前要搶被告手中的棍子，
    結果被他打到背部，我仍然搶下棍子，要抓被告時就被他跑掉了等語綦詳，並經
    證人丙○○於偵訊時證述：當時我在櫃檯摺紙箱，聽到外面庭院很吵，有一個男
    的問我奶奶有沒有錢，我奶奶說沒有，他就打我奶奶，我跑過去看到奶奶已經倒
    在地上了，我就報警等語明確，且為被告自承：確拿竹棍毆擊被害人乙○○○，
    及和被害人甲○○爭奪棍子等情，復有行政院衛生署竹東醫院診斷證明書二份附
    卷足稽，此外，並有竹棍一支扣案足資佐證，足見被害人等所為上揭指訴非虛。
    （二）被告雖以上揭情詞置辯，然被害人等與被告於本案發生之前並不相識，渠
    等應無挾怨誣指之理。而被告雖一再辯稱：是因之前向被害人甲○○購買東西，
    誤會他罵人，加上心情不好，才拿竹棍去打乙○○○云云。然案發之前是被告的
    表哥吳俊宇到該雜貨店去購買酒，並自己開冰箱拿了酒後，就帶著被告回家，當
    時就是一般交易狀況，被告也有在旁邊，不過他沒有說甚麼。而吳俊宇因為就住
    在那附近，雜貨店老闆算是鄰居，大家都認識，當時老闆並沒有認吳俊宇購買的
    東西太少，而有嫌棄之意。後來回到家後，吳俊宇起初和被告一起喝酒，後來先
    行洗澡，等出來後又和被告一起喝酒，之後被告上樓睡覺，吳俊宇叫被告起來時
    ，他可能心情不好，就氣沖沖的跑出去了等情，亦據證人吳俊宇於本院調查時證
    述甚明，參以被害人等始終否認被告於案發之前曾來向渠等購買物品並發生不愉
    快等情，足徵被告所辯：曾至被害人等經營之雜貨店購買東西，發生不快，才持
    竹棍去打被害人乙○○○等語，顯與事實不符而無足為採。從而，被告既未和被
    害人等有所不快，縱使被告心情不佳，衡情其亦無特意前往被害人處持竹棍打人
    之必要，是以被告上揭所辯顯與常情有違，尚難憑採，應認被害人等所為上揭指
    訴：被告持竹棍進雜貨店，喝問被害人乙○○○有沒有錢，經乙○○○答以沒有
    錢，即持竹棍毆擊乙○○○等情，與實情相符，而堪採信。（三）次查，被告當
    時自證人吳俊宇家跑出去時，行動都很正常，必須聽他說話才知道他有喝酒等情
    ，亦據證人吳俊宇證述在卷，且經被害人乙○○○指述：當時並沒有聞到被告身
    上有酒味等情甚詳，參以被告於遭被害人甲○○阻擋時，另行起意，持竹棍擊傷
    甲○○後，從容逃逸，並在附近的空房子躲了二十分鐘後，方在鄰近之新竹縣竹
    東鎮二重里學府陸華光玻璃公司前處被警查獲等情，被告既能在毆擊被害人乙○○○後，還能和被害人甲○○爭奪竹棍，並打傷甲○○，甚且逃脫甲○○之追趕
    ，且知悉要在空房子躲藏以逃避追緝，足見被告當時雖有喝酒，然意識清楚，並
    非達酒醉無力控制自身行動之程度，至為顯然。（四）又查，被告於案發當時係
    持竹棍至該雜貨店，向被害人乙○○○喝問有沒有錢，經被害人乙○○○答以沒
    有錢後，即持竹棍毆擊被害人乙○○○，業如前述，而被害人乙○○○為一年已
    六十六歲之婦人，是被告所為顯已抑壓被害人乙○○○之抗拒，足以喪失其意思
    自由，應認已屬強盜犯行之著手，惟因被害人甲○○出面阻擋並負傷搶下竹棍，
    被告方逃逸，是認被告所為尚未生取得財物之結果，而成立強盜未遂犯行甚明。
    至被告雖辯稱：當時身上有錢，不需再向被害人乙○○○要錢云云，惟被告身上
    是否有金錢和其是否持竹棍向被害人強取財物之間並不具有必然之因果關係，仍
    須視其他證據資料以資認定，而被告確有為上揭強盜未遂犯行，業如前述，是自
    難僅以此即為被告有利之認定，自不待言。（四）又查，被告於案發當時已是成
    年人，且雖有喝酒，然意識清楚，是其當知和人爭奪竹棍時容易導致他人受傷，
    亦為其所能預見，況且被告為二十餘歲之年輕人，被害人甲○○則已是年已七十
    餘歲之人，是就體力及行動敏捷性而言，均遠不如被告，被告卻猶仍和被害人甲○○爭奪竹棍，且導致其受傷，業如前述，是認被告確具傷害被害人甲○○之犯
    意及犯行。綜上所述，被告上揭所辯，均係事後卸責之詞，不足採之，本件事證
    明確，被告犯行應堪認定，自應依法論科。
二、按竹棍在客觀上足以對生命、身體構成威脅，自屬兇器之一種。又按被告行為時
    之懲治盜匪條例，係經立法程序於四十六年六月五日修正公布施行，將原第八條
    及第十條之規定予以刪除，原第九條改為第八條，第十一條改為第九條，經考上
    開刪除原第十條「施行期間定為一年，必要時得以命令延長」有關限時法規定之
    立法本意，係為期遏止盜風，改善治安，認該條例第一條至第七條及原第九條均
    仍有施行之必要，因將該條例由限時法改為經久施行之常態性刑事特別法，並重
    新調整條次，形式上雖稱修正，實質上，已具重新全部立法之性質，故該條例修
    正前，雖有數次命令延長已逾期，仍非可認為已經失效，而懲治盜匪條例係刑法
    之特別法，自應優先適用；次查被告行為後，本院判決前，懲治盜匪條例業經立
    法院廢止，並經總統於九十年一月三十日公布，刑法第三百二十八條、第三百三
    十條亦經立法院修正並經總統同時公布，新舊法（即懲治盜匪條例第五條第一項
    第一款、第二項與新修正刑法第三百二十八條第一項、第四項、第三百三十條第
    一項、第二項）比較結果，新修正公布之刑法規定有利於被告，依刑法第二條第
    一項前段之規定，本院判決自應適用裁判時即新修正之刑法第三百二十八條第一
    項、第四項、第三百三十條第一項、第二項之規定論罪科刑，從而公訴人起訴法
    條援引之罪容有未洽，然就其行為之侵害性及目的以觀，其基本社會事實仍屬相
    同，且就被告防禦權亦不生不利影響，本院自應予審理，爰依法變更起訴法條。
    而被告雖已攜帶兇器著手強盜行為之實施，惟未生取得財物之結果，其犯罪尚屬
    未遂，核其所為，係犯刑法第三百二十八條第一項、第四項、第三百三十條第一
    項、第二項之加重強盜未遂罪，爰依刑法第二十六條前段之規定，按既遂犯之刑
    度減輕其刑。又被告持竹棍毆打被害人甲○○之身體成傷，核其此部分所為，係
    犯刑法第二百七十七條第一項之傷害罪。又被告所犯上開二罪間，犯意個別，罪
    名不同，應分論併罰。爰審酌被告與被害人等素不相識，僅因心情欠佳，即持竹
    棍欲強取被害人財物，未達目的，進而持竹棍毆打被害人等成傷，犯罪手段及情
    節實屬可惡，對社會治安及被害人等所生危害甚鉅，惟念其並未取得財物，且於
    犯後供承部分犯行等一切情狀，量處如主文所示之刑，並定其應執行刑，以資懲
  儆。至扣案之竹棍一支，雖供被告為上揭犯行所用之物，然非違禁物，亦非被告
    所有之物，業據被告供述：是在被害人家外面拿的等語在卷，爰不另為沒收之諭
    知，附此敘明。
據上論斷，應依刑事訴訟法第二百九十九條第一項前段，刑法第二條第一項前段，修
正後刑法第三百二十八條第一項、第四項、第三百三十條第一項、第二項、第二百七
十七條第一項、第二十六條前段、第五十一條第五款，罰金罰鍰提高標準條例第一條
前段，判決如主文。
本案經檢察官吳金棟到庭執行職務。
中      華      民      國    九十一    年      六      月      十二    日
                                    臺灣新竹地方法院刑事第二庭
                                          法  官  楊  惠  芬
右正本證明與原本無異。
如不服本判決，應於判決送達後十日內向本院提出上訴狀( 應附繕本 )，上訴於臺灣
高等法院。
                                         書記官   鄭  敏  郎
中      華      民      國    九十一    年      六      月      十二    日
刑法第三百二十八條第一項、第四項：
意圖為自己或第三人不法之所有，以強暴、脅迫、藥劑、催眠術或他法，至使不能抗
拒，而取他人之物或使其交付者，為強盜罪，處五年以上有期徒刑。
第一項及第二項之未遂犯罰之。
刑法第三百三十條：
犯強盜罪而有第三百二十一條第一項各款情形之一者，處七年以上有期徒刑。
前項之未遂犯罰之。
